臺灣臺中地方法院刑事判決　　　　　　　　　　　　　九十三年度金訴字第六九號
　　公　訴　人　臺灣臺中地方法院檢察署檢察官
　　被　　　告　甲○○
右列被告因違反洗錢防制法等案件，經檢察官提起公訴（九十三年度偵字第一一一七
一號），被告於準備程序中就被訴事實為有罪之陳述，受命法官於聽取當事人之意見
後，由本院合議庭裁定以簡式審判程序判決如左：
    主  文
甲○○幫助共同意圖為自己不法之所有，以詐術使人將本人之物交付，處拘役伍拾日
，如易科罰金，以參佰元折算壹日。
    事  實
一、甲○○因失業缺錢使用，適見報紙上有搜購銀行存摺、提款卡之廣告，遂與刊登
    該廣告姓名年籍均不詳年約二十餘歲之成年男子聯絡，而基於幫助他人詐財之間
    接故意（不確定故意），於民國九十三年二月中旬某日，在臺中市北屯區彰化銀
    行門口，將其之前在臺中縣大里市草湖郵局所申請開立之第000000000
    0000號帳戶之存摺、印鑑、提款卡（含密碼），以新台幣（下同）五千元之
    代價，賣給該陌生男子。該陌生男子取得甲○○之前揭存摺、印鑑、提款卡後，
    即與自稱「李小姐」之某成年女子基於意圖為自己不法所有之犯意聯絡，而與該
    自稱「李小姐」之女子分別以郵局及健保局員工之身分打電話給乙○○，佯稱健
    保局對乙○○多收費用，有健保費可退，請乙○○持金融卡到櫃員機按照指示操
    作，該健保退費即可自動轉進乙○○之帳戶內，乙○○聞後誤以為真而陷於錯誤
    ，遂於九十三年二月二十一日十七時許，持其金融卡依對方指示在宜蘭縣羅東鎮
    竹林郵局所設置之櫃員機操作結果，其戶頭內不僅未進帳，且轉出五萬一千九百
    四十三元入甲○○之前揭帳戶內。嗣因乙○○察覺有異而報警循線查獲甲○○。
二、案經臺中縣警察局霧峰分局報請臺灣臺中地方法院檢察署檢察官偵查起訴。
    理  由
一、右揭事實業據被告甲○○於警詢、檢察官偵訊中及本院審理時坦承不諱，復經被
    害人乙○○指訴甚詳，並有被告之前揭郵局帳戶基本資料（參偵卷第二四～第二
    七頁）、被害人乙○○匯款之單據（參偵卷第十四頁）附卷可稽；又按到金融機
    構開戶申請存摺、提款卡，並無何特別資格之限制，故一般人須正常使用存摺、
    提款卡時，均係自己到金融機構申請，以確保己身之財產，若捨此途而借用陌生
    人之存摺、提款卡者，必是心存歹意另有企圖，況現今社會上利用人頭帳戶詐財
    以逃避查緝之犯案方式層出不窮，經媒體廣為報導，已成眾所週知之事，被告自
    無例外，其於本院亦供稱：「（問：你有沒有想過該男子買你存摺要做什麼？）
    曾經想過可能要做犯罪用」（參本院卷第十八頁審判筆錄），而被告雖可能無法
    確知該男子將如何利用其存摺、提款卡，然其應可預見刻意使用他人存摺、提款
    卡者，必作非法之途，詐財當然是其中最有可能之事，卻仍將該存摺等物交給該
    男子，且其帳戶果然被用為詐財之工具，其容任他人利用其帳戶詐財之行為，已
    符合預見其發生而其發生並不違背其本意之間接故意（不確定故意）之情形。本
    件事證明確，被告犯行應堪認定。
二、(一)按所謂常業犯係指行為人以同一犯罪行為之意思，反覆為同一種類之社會活動
    ，該社會活動以違反刑法規定之特別犯罪為其主要內容，並且以其為經濟生活之
    主要支柱者；茲該陌生男子與該自稱「李小姐」之女子主觀上是否以詐欺取財為
    業賴以維生，尚無法查證，且本案被害人僅乙○○一人，詐騙之金額僅五萬一千
    餘元，客觀上亦難認符合常業犯之要件，是以就卷存事證論，該男子與該自稱「
    李小姐」之女子僅構成刑法第三百三十九條第一項之共同普通詐欺取財罪，非能
    科以刑法第三百四十條之共同常業詐欺取財罪，而被告提供其上開郵局帳戶予該
    男子詐財，係基於幫助他人詐欺取財之間接故意，且所為屬詐欺取財罪構成要件
    以外之行為。故核被告所為，係犯刑法第三十條第一項、第三百三十九條第一項
    之幫助共同詐欺取財罪，依刑法第三十條第二項幫助犯之規定減輕其刑，公訴人
    認係犯刑法第三十條第一項、第三百四十條之幫助常業詐欺取財罪，則有未洽，
    因本件社會基本事實同一，本院自得變更起訴法條予以審理判決。爰審酌被告係
    初犯，僅係遭人利用，犯後坦承所為態度良好，且頗具悔意等一切情狀，量處如
    主文所示之刑，並諭知易科罰金之折算標準。(二)公訴人認被告前揭所為尚涉犯洗
    錢防制法第九條第二項之洗錢罪嫌云云。然按洗錢防制法第二條規定：「本法所
    稱之洗錢，係指：一掩飾或隱匿因自己重大犯罪所得財物或財產上利益者。二掩
    飾、收受、搬運、寄藏、故買或牙保他人因重大犯罪所得財物或財產上利益者。
    」，而所稱重大犯罪係指該法第三條所列舉各款之罪。查本件被告所犯者為刑法
    第三十條第一項、第三百三十九條第一項之幫助詐欺取財罪，尚不屬於洗錢防制
    法第三條所列舉之任何一款之重大犯罪，故非為洗錢防制法所規範之對象，與該
    法之構成要件不符，非能以洗錢罪責相繩。因檢察官認此部分與前揭論罪科刑之
    幫助詐欺取財事實有想像競合犯之裁判上一罪關係，乃不另為無罪之諭知。
據上論斷，應依刑事訴訟法第二百七十三條之一第一項、第二百九十九條第一項前段
、第三百條，刑法第三百三十九條第一項、第三十條、第四十一條第一項前段，罰金
罰鍰提高標準條例第一條前段、第二條，判決如主文。
中      華      民      國    九十三    年      八      月    三十一    日
                                            法  官  李  秋  娟
右正本證明與原本無異。
如不服本判決，應於判決送達後十日內向本院提出上訴狀，上訴於臺灣高等法院臺中
分院( 須附繕本 )。
                                            書記官
中    華    民    國      九十三      年       九      月     一    日
附錄論罪科刑法條
中華民國刑法第三百三十九條
意圖為自己或第三人不法之所有，以詐術使人將本人或第三人之物交付者，處五年以
下有期徒刑、拘役或科或併科一千元以下罰金。
以前項方法得財產上不法之利益或使第三人得之者，亦同。
前二項之未遂犯罰之。
